---
title: "Rapport_lung_cancer"
author: "Bidar Anas"
date: "2024-01-26"
output: word_document
---

 Les données sont disponibles dans le fichier breast_cancer.csv dans le répertoire data. L’import
de données se fait avec la commande read_csv,dim(data) contient les dimensions de la matrice de données.

Veuillez modifier le chemin dans la fonction 'setwd()' pour refléter l'emplacement correct de votre répertoire de travail.

```{r echo=TRUE}
setwd("C:/Users/LENOVO/Desktop/m1s1_ai/Science des Données/mini-projet")
data <- read.csv("data/lung_cancer.csv",sep=";")
row.names(data) <- data$id_sample
print(paste('data', dim(data)))

```


```{r echo=TRUE}
library(dplyr)
head(data)
```

head() permet d’afficher les 5 premières lignes du dataframe.


On peut afficher le nombre d’échantillons dans chaque sous-type moléculaire en utilisant data$class.
```{r echo=TRUE}
summary(data)
table(data$class)
```

```{r echo=TRUE, fig.width=9}
result_df <- as.data.frame(table(data$class))
print(result_df$Var1)
X <- data[, sapply(data, is.numeric)]
print(paste("X", dim(X)[1], dim(X)[2]))
y <- data$class

print(paste("y", length(y)))
counts <- table(data$class)
barplot(counts, main = "Count of each category in 'class'", xlab = "Categories", ylab = "Count", col = "blue")
```

On peut remarquer que les données sont distribuées d'une façon homogène selon les class.

2. Séparer les données d’expression et les étiquettes.

```{r echo=TRUE}
y <- as.factor(y)
labels <- data$class
y_levels <- levels(y)
sort_m <- sort(colMeans(X), decreasing = FALSE)
X_sorted <- X[, names(sort_m)]
```

3. Afficher les valeurs d’expression.

```{r echo=TRUE, fig.width=9}
boxplot(X_sorted, main = "Boxplot", col = "skyblue",
        las = 2, notch = TRUE, outline = FALSE)

```

4. Appliquer une normalisation centrée-réduite aux données.

Les valeurs d’expression sont ramenées à la même échelle après une normalisation centrée-réduite.
La moyenne d’expression de chaque gène est égale à 0 et l’écart type est égal à 1.

```{r echo=TRUE, fig.width=9}
scaled_X <- scale(X)
scaled_X <- as.data.frame(scaled_X)
head(scaled_X)


# Boxplot
boxplot(scaled_X, main = "Boxplot of Scaled Gene Expression", col = "blue",
        las = 2, notch = TRUE, outline = FALSE)
```

5. Faire une analyse en composantes principales (ACP).

 5.1 Calcul de l’ACP.
  
 Pour calculer une ACP, on utilise les données standardisées scaled_X.
 
```{r echo=TRUE}
pca_result <- prcomp(scaled_X)

X_pca <- as.data.frame(pca_result$x)
```
 
 convertir le résultat de l’ACP X_pca en dataframe pandas
 
```{r echo=TRUE}
summary(pca_result)

pca_columns <- paste0("PC", 1:ncol(X_pca))

X_pca <- as.data.frame(X_pca)
colnames(X_pca) <- pca_columns

head(X_pca)
```
 
5.2 Calcul de la variance expliquée.

```{r}
explained_variance_ratio <- (pca_result$sdev^2) / sum(pca_result$sdev^2)

print(explained_variance_ratio)
```
On peut les convertir en objet Series de pandas et présenter les valeurs en pourcentage.

```{r echo=TRUE}
explained_variance <- data.frame(
  Principal_Component = pca_columns,
  Explained_Variance = 100 * explained_variance_ratio
)

print(head(explained_variance))
```
```{r echo=TRUE, fig.width=9}
barplot(explained_variance$Explained_Variance, 
        names.arg = explained_variance$Principal_Component,
        main = "Variance",
        col = "skyblue", las = 2)
```

```{r echo=TRUE}
explained_variance_sum <- sum(explained_variance$Explained_Variance[explained_variance$Principal_Component %in% c("PC1", "PC2")])

print(explained_variance_sum)
```

Les deux premières composantes de l’ACP expliquent 39.4% de la variance.

```{r echo=TRUE}
explained_variance_sum <- sum(explained_variance$Explained_Variance[explained_variance$Principal_Component %in% c("PC1", "PC2", "PC3")])

print(explained_variance_sum)
```

Les trois premières composantes de l’ACP expliquent 45.3% de la variance.

5.3 Visualisation des deux premières composantes principales de l’ACP.

```{r echo=TRUE}
plot(X_pca$PC1, X_pca$PC2, main = "Scatter Plot of PC1 vs PC2", 
     xlab = "PC1", ylab = "PC2", col = "gray", pch = 16, cex = 1.5)

```
```{r echo=TRUE}
dict_colors <- c('SQC' = 'green', 'ADK' = 'blue', 'NTL' = 'red')
y_colors <- dict_colors[y]
plot(X_pca$PC1, X_pca$PC2, main = "PC1/PC2",
     xlab = "PC1", ylab = "PC2", col = y_colors, pch = 16, cex = 1.5)
```
 5.4 Visualisation des trois premières composantes principales de l’ACP
 
```{r echo=TRUE}
library(scatterplot3d)

dict_colors <- c('SQC' = 'green', 'ADK' = 'blue', 'NTL' = 'red')
y_colors <- dict_colors[y]

# Create 3D scatter plot
label_pc1 <- sprintf("%.1f%%", explained_variance$Explained_Variance[1])
label_pc2 <- sprintf("%.1f%%", explained_variance$Explained_Variance[2])
label_pc3 <- sprintf("%.1f%%", explained_variance$Explained_Variance[3])

# Create 3D scatter plot
scatterplot3d(X_pca$PC1, X_pca$PC2, X_pca$PC3, color = y_colors, pch = 16, main = "3D Plot",
              xlab = paste("PC1 - ", label_pc1), 
              ylab = paste("PC2 - ", label_pc2), 
              zlab = paste("PC3 - ", label_pc3),
              angle = 45)
legend("topright", legend = y_levels, fill = unique(y_colors), title = "Classes")
```
 
  6. Visualiser les données avec la méthode t-SNE.
    
    6.1 Projection 2D
    
```{r echo=TRUE}
library(Rtsne)

set.seed(0)  
tsne_result <- Rtsne(X, perplexity = 30, theta = 0.5, dims = 2, verbose = TRUE)


X_tsne <- as.data.frame(tsne_result$Y)
colnames(X_tsne) <- paste0("DIM", 1:ncol(X_tsne))


head(X_tsne)
```
```{r echo=TRUE}
dict_colors <- c('SQC' = 'green', 'ADK' = 'blue', 'NTL' = 'red')
y_colors <- dict_colors[y]

# Create the scatter plot
plot(X_tsne$DIM1, X_tsne$DIM2, main = " Plot  t-SNE ", 
     xlab = "DIM1", ylab = "DIM2", col = y_colors, pch = 16, cex = 1.5)
```
```{r echo=TRUE}
kl_divergence_values <- tsne_result$itercost
final_kl_divergence <- kl_divergence_values[length(kl_divergence_values)]
print(final_kl_divergence)
```
      6.2 Projection 3D.
      
```{r echo=TRUE}

tsne_result <- Rtsne(scaled_X, dims = 3, perplexity = 45, check_duplicates = FALSE)

# Create a data frame from the result
columns <- paste0('DIM', 1:3)
X_tsne <- data.frame(tsne_result$Y, check.names = FALSE)
colnames(X_tsne) <- columns
rownames(X_tsne) <- rownames(scaled_X)  # Assuming X has row names

# Show the first few rows
head(X_tsne)
```
      
```{r echo=TRUE}
scatterplot3d(X_tsne$DIM1, X_tsne$DIM2, X_tsne$DIM3, color = y_colors, pch = 16, main = "t-SNE 3D ",)
```
  7. Visualiser les données avec la méthode UMAP.
  
  7.1 Projection 2D.
  
```{r echo=TRUE}
library(umap)

# Set seed for reproducibility
set.seed(0)

# Perform UMAP
umap_result <- umap(scaled_X, n_neighbors = 15, n_components = 2, random_state = 0, metric = "euclidean", min_dist = 0.1)

# Create a data frame with UMAP coordinates
umap_df <- data.frame(DIM1 = umap_result$layout[, 1], DIM2 = umap_result$layout[, 2])
library(Rtsne)
# Create a scatter plot
plot(umap_df$DIM1, umap_df$DIM2, col = y_colors, pch = 16, cex = 1.5, main = "UMAP Plot", xlab = "DIM1", ylab = "DIM2")
```
  
    7.2 Projection 3D.
    
```{r echo=TRUE}
umap_result <- umap(scaled_X, n_components = 3, random_state = 0, n_threads = -1)

columns <- paste0('DIM', 1:3)
X_umap <- data.frame(umap_result$layout, check.names = FALSE)
colnames(X_umap) <- columns
rownames(X_umap) <- rownames(scaled_X)  

scatterplot3d(X_umap$DIM1, X_umap$DIM2, X_umap$DIM3, color = y_colors, pch = 16, main = "UMAP 3D Scatter Plot")

```
    
