---
title: "rapport_svm_breast_cancer"
author: "Bidar Anas"
date: "2024-01-26"
output: word_document
---

1. Installation et chargement de la bibliothèque e1071 

```{r echo=TRUE}
#install.packages("e1071")
library(e1071)
rm(list = ls(all.names = TRUE))


```


2. Chargement des données.

```{r echo=TRUE}
setwd("C:/Users/LENOVO/Desktop/m1s1_ai/Science des Données/mini-projet")
breast_cancer_data <- read.csv("data/breast_cancer.csv", sep=";")
summary(breast_cancer_data)

```


3. Comptage des occurrences de chaque niveau dans la variable pam50.

```{r echo=TRUE}
pam50_counts <- table(breast_cancer_data$pam50)
print(pam50_counts)

```

4. Conversion de la variable pam50 en facteur.
```{r echo=TRUE}
breast_cancer_data$pam50 <- as.factor(breast_cancer_data$pam50)

```

5. Division des données en ensembles d'entraînement et de test.

```{r echo=TRUE}
split_index <- sample(1:nrow(breast_cancer_data), 0.7 * nrow(breast_cancer_data))
train_data <- breast_cancer_data[,-c(1)]
test_data <- train_data[-split_index,]
train_data <- train_data[split_index,]

```

Il divise les données en un ensemble d'entraînement (70% des données) et un ensemble de test (30% des données) en utilisant un index aléatoire.


6. Construction du modèle SVM.

```{r echo=TRUE}
svm_model <- svm(pam50 ~ ., data = train_data, kernel = "radial")

```

7. Prédictions sur les données de test .

```{r echo=TRUE}
predictions <- predict(svm_model, newdata = test_data)

```


8. Évaluation du modèle.

```{r echo=TRUE}
confusion_matrix <- table(predictions, test_data$pam50)
accuracy <- sum(diag(confusion_matrix)) / sum(confusion_matrix)

```

9. Affichage de la matrice de confusion et de la précision.

```{r echo=TRUE}
print("Matrice de Confusion:")
print(confusion_matrix)
print(paste("Précision:", accuracy))

```

 La précision du modèle sur l'ensemble de test s'est révélée être significativement élevée, atteignant une valeur de 94.1%. Cette précision indique que le modèle a réussi avec succès à prédire correctement près de 94% des échantillons de l'ensemblede test.
