---
title: "rapport_svm_lung_cancer"
author: "Bidar Anas"
date: "2024-01-26"
output: word_document
---

1. Installation et chargement de la bibliothèque e1071 

```{r echo=TRUE}
#install.packages("e1071")
library(e1071)
rm(list = ls(all.names = TRUE))


```


2. Chargement des données.

```{r echo=TRUE}
setwd("C:/Users/LENOVO/Desktop/m1s1_ai/Science des Données/mini-projet")
lung_cancer_data <- read.csv("data/lung_cancer.csv", sep=";")
summary(lung_cancer_data)

```

3. Comptage des occurrences de  class,tissue_status et source .

```{r echo=TRUE}
class_counts <- table(lung_cancer_data$class)
print("class")
print(class_counts)

tissue_status_counts <- table(lung_cancer_data$tissue_status)
print("tissue_status")
print(tissue_status_counts)

source_counts <- table(lung_cancer_data$source)
print("source")
print(source_counts)

```

4. Conversion de la variable class en facteur.
```{r echo=TRUE}

lung_cancer_data$class <- as.factor(lung_cancer_data$class)
lung_cancer_data$tissue_status <- as.factor(lung_cancer_data$tissue_status)
lung_cancer_data$source <- as.factor(lung_cancer_data$source)


```

5. Division des données en ensembles d'entraînement et de test.

```{r echo=TRUE}
split_index <- sample(1:nrow(lung_cancer_data), 0.7 * nrow(lung_cancer_data))
train_data <- lung_cancer_data[,-c(1)]
test_data <- train_data[-split_index,]
train_data <- train_data[split_index,]

```

Il divise les données en un ensemble d'entraînement (70% des données) et un ensemble de test (30% des données) en utilisant un index aléatoire.


6. Construction du modèle SVM.

```{r echo=TRUE}
svm_model <- svm(class ~ ., data = train_data, kernel = "radial")

```


7. Prédictions sur les données de test .

```{r echo=TRUE}
predictions <- predict(svm_model, newdata = test_data)

```

8. Évaluation du modèle.

```{r echo=TRUE}


confusion <- table(predictions, test_data$class)
res <- sum(diag(confusion)) / sum(confusion)

```

9. Affichage de la matrice de confusion et de la précision.

```{r echo=TRUE}
print("Matrice de Confusion:")
print(confusion)
print(paste("Précision:", res))

```


Une précision de 1.0  100%) signifie que toutes les prédictions effectuées par le modèle SVM sur l'ensemble de test sont correctes. C'est un résultat optimal et souhaitable, indiquant que le modèle a bien généralisé sur les données de test.
